最高法院刑事判決　　　　　　　　　　　　　　　八十六年度台上字第三三一八號
　　上訴人　台灣高等法院台中分院檢察署檢察官
　　被　告　甲○○
右上訴人因被告殺人未遂案件，不服台灣高等法院台中分院中華民國八十五年七月二
日第二審判決（八十五年度上訴字第六七九號，起訴案號：台灣彰化地方法院檢察署
八十四年度偵字第五七八一號），提起上訴，本院判決如左：
    主  文
原判決撤銷，發回台灣高等法院台中分院。
    理  由
本件原判決以公訴意旨略稱：被告甲○○因認其前妻古梅美與蔡佳宏間有不正當之男
女關係，並認蔡佳宏時有對其武力挑釁之舉動，積蓄有不滿之怒氣，竟於民國八十四
年七月二十二日凌晨二時許，在彰化縣鹿港鎮○○路○段四四○號附近，尋得蔡佳宏
與古梅美，值蔡佳宏持刀相向之際，基於殺人之故意，以其自有自住處出原欲作為
防身用之西瓜刀朝蔡佳宏之身體頭、胸等重要部位砍擊數刀，至蔡佳宏倒地後即離去
，致蔡佳宏前額受傷四公分、左胸受傷二十八×五×五公分並傷及肺部，左手、左右
腳亦各受有刀傷，蔡佳宏嗣為人送醫得救，由警循線查獲被告，並扣得西瓜刀一把，
因認被告涉犯刑法第二百七十一條第二項、第一項之殺人未遂罪嫌，但經審理結果，
被告係犯刑法第二百七十七條第一項之傷害罪，而該罪屬告訴乃論，茲據告訴人蔡佳
宏於第一審審理中撤回告訴，乃撤銷第一審諭知被告殺人未遂罪刑之判決，改判不受
理，固非無見。
惟按刑法上殺人未遂罪與傷害罪之區別，本視加害人有無殺意為斷，被害人所受之傷
害程度，固不能據為認定有無殺意之唯一標準，但加害人之下手情形如何，於審究犯
意方面，仍不失為重要參考資料。卷查被告砍殺被害人蔡佳宏共八刀，計「頭部一刀
，左上腹部一刀、左手一刀、左小腿約三刀、右小腿三刀」，其中左胸（即上述所謂
之左上腹部）一刀，傷口長二十八公分、寬五公分、深五公分，已傷及肺部，左右腳
所受之傷，亦有長達二十公分、寬五公分、深四公分者，業經被害人蔡佳宏於警訊時
指訴綦詳（見警卷第三頁），並有診斷書乙份附卷可稽，而被害人蔡佳宏左右腳，何
以受傷，復據蔡佳宏先後供稱：「他（指被告）砍我的胸部，我倒下時，他再砍我的
腳」（見第一審卷第五十頁），「我被甲○○砍了倒地之後，我再用腳去抵擋他的刀
，腳才受傷」（見同上卷第五十一頁），「我受傷倒地後，他又砍我的腳」（見原審
卷第四十六頁）。綜上證據觀之，足見被告於砍傷蔡佳宏左胸深及肺部倒地後，不肯
罷手，猶在蔡佳宏以雙腳抵擋中，繼續砍殺六刀，其下手之兇狠，可想而知，能否謂
無殺死蔡佳宏之犯意，饒有研求之餘地。又事實審法院本於調查所得之資料，以自由
心證認為證言一部為真實者，固得採取或捨棄其一部，以為裁判之根據，但其所以採
取或捨棄一部分之心證理由，應詳為闡述，方足以昭折服（本院四十四年台上字第二
十一號判例參照）。本件原判決理由以被告砍倒被害人蔡佳宏後，即叫古梅美將被害
人送醫，未繼續追殺，迭據蔡佳宏、古梅美、蘇耐證稱屬實（見原審卷第四十六頁反
面、第三十頁，第一審卷第九十二頁正面），資以認定被告無殺死被害人之犯意云云
（見原判決正本第二頁正面第十二行－第十五行），但關於何人「叫古梅美將被害人
蔡佳宏送醫」一節，蔡佳宏於第一審審理中係供稱：「他（指被告）砍完就走了，我
才叫古梅美送我去醫院」「我發覺受傷後才叫古梅美送我去醫院」（見第一審卷第五
十頁、第五十一頁），而第一審承審法官就此訊之被告：「你為何砍完蔡佳宏就走了
﹖」，被告係供稱：「我有叫蘇鑾英（即蘇耐）過去看他（指被害人）的傷勢」（見
同上卷第五十一頁），證人古梅美於偵查中亦證稱：「……後來蔡佳宏叫我將他送醫
……」（見偵查卷第十九頁），上述與原審採擇之互異證據，何以不足採取，原審未
加闡述，自有理由不備之違法。檢察官上訴意旨，執以指摘原判決不當，尚非全無理
由，應認有撤銷發回更審之原因。
據上論結，應依刑事訴訟法第三百九十七條、第四百零一條，判決如主文。
中      華      民      國    八十六    年      六      月      五      日
                              最高法院刑事第三庭
                                  審判長法官  蔡  詩  文
                                        法官  張  吉  賓
                                        法官  莊  登  照
                                        法官  洪  明  輝
                                        法官  蔡  清  遊
      右正本證明與原本無異
                                              書  記  官
中      華      民      國    八十六    年      六      月     十四     日
